臺灣高等法院刑事判決　　　　　　　　100年度上訴字第621號
上　訴　人
即　被　告　王佩玲
選任辯護人　李明諭律師
　　　　　　陳逸華律師
上列上訴人因偽造文書等案件，不服臺灣臺北地方法院97年度易
字第3385號，中華民國99年12月29日第一審判決（起訴案號：臺
灣臺北地方法院檢察署97年度偵緝字第1805號），提起上訴，本
院判決如下：
    主  文
原判決撤銷。
王佩玲共同連續犯行使偽造私文書罪，處有期徒刑壹年陸月，減
為有期徒刑玖月。
    事  實
一、王佩玲係臺北市松山區○○○路○段180號5樓之4吉優國際有
    限公司（下稱吉優公司）董事，為公司負責人，且為吉優公
    司從事填報製作各類所得扣繳暨免扣繳憑單業務之人。其於
    民國94年5 月間，自代書江沛蓉（未據起訴）處得知臺北縣
    板橋市○○街149巷23弄4號、14號、6號、12號共4戶之房地
    欲出售，2 人為求向銀行辦理貸款時能貸得較高之額度，議
    定由江沛蓉製作高於實際成交價之不動產買賣合約書、王佩
    玲則代為尋找願擔任上開房屋之登記名義貸款人，並約定於
    核貸後扣除相關必要支出費用後，江沛蓉每戶可得新臺幣（
    下同）30萬元，王佩玲每戶可得50萬元之報償，至於登記名
    義貸款人所得之報償則由王佩玲所得款項中支付；嗣王佩玲
    覓得李清河（為閻麗華所介紹，閻麗華部分未據起訴）、黃
    麗卿（為不知情之江怡所介紹，乃江怡之阿姨）、單祿山（
    為不知情之林宛儒所介紹，為林宛儒之大姊夫）、游智宇等
    4 人（李清河、黃麗卿、單祿山、游智宇均未據起訴，李清
    河已於99年7月18日死亡）同意分別擔任上開4戶房地之登記
    名義人，李清河等4 人則各可獲得10萬元至20萬元不等之款
    項。謀議既定，王佩玲、江沛蓉、閻麗華、李清河共同基於
    意圖為自己不法之所有、行使業務上登載不實文書之犯意聯
    絡，王佩玲、江沛蓉、閻麗華並分別與黃麗卿、單祿山、游
    智宇3 人共同基於意圖為自己不法之所有、行使偽造私文書
    之概括犯意聯絡，王佩玲先指示知情之吉優公司會計閻麗華
    ，於上開吉優公司處，明知李清河並未任職於吉優公司，仍
    指示閻麗華在業務上做成之吉優公司93年1月至12月之2張各
    類所得扣繳暨免扣繳憑單（下簡稱扣繳憑單）上，各虛列登
    載李清河93年度薪資所得106萬3,500元、執行業務所得36萬
    4,550 元，並於接獲黃麗卿、單祿山、游智宇等人所提供之
    原始真正扣繳憑單後，在吉優公司內，未經黃麗卿任職之天
    主教靈醫會羅東聖母醫院、游智宇任職之世界生活行銷有限
    公司之授權或同意，即指示閻麗華偽造黃麗卿93年1 月至12
    月間薪資所得為118萬6,560元扣繳憑單之私文書、偽造游智
    宇93年1月至12月間薪資所得為92萬8,600元扣繳憑單之私文
    書、執行業務所得為68萬3,600 元扣繳憑單之私文書，並逾
    越吉優公司客戶聯鑫國際開發有限公司（下稱聯鑫公司）之
    授權，明知單祿山並未在聯鑫公司任職，仍擅自虛偽製作單
    祿山於93年1月至12月間薪資所得為86萬8,500元扣繳憑單之
    私文書及執行業務所得為31萬8,550 元扣繳憑單之私文書，
    繼再由王佩玲本人或閻麗華交付或傳真予江沛蓉，並由江沛
    蓉將扣繳憑單等申請貸款資料傳真或交付第一商業銀行（下
    稱第一商銀）興雅分行行使辦理貸款事宜（李清河、黃麗卿
    、單祿山、游智宇申請貸款之時間各為94年5 月23日、同年
    月23日、同年月25日、同年月20日），繼王佩玲命其不知情
    之員工江怡或林宛儒帶同前開李清河等4 人分別前往第一商
    銀興雅分行與江沛蓉會合辦理貸款對保事宜，分別致該銀行
    陷於錯誤，誤認上開房地產買賣合約書之虛構成交價、及貸
    款名義人確有在上開公司各領有上開薪資或執行業務所得，
    而同意各該貸款名義人為借款債務人，進而分別核貸950萬
    元、880萬元、900萬元、827萬5,000元之款項予李清河、黃
    麗卿、單祿山、游智宇，足以生損害於第一商銀對貸款核發
    之正確性、天主教靈醫會羅東聖母醫院、世界生活行銷有限
    公司及聯鑫公司。核貸後，扣除清償前開房、地前手之貸款
    及江沛蓉代墊之款項，江沛蓉並將其應得之款項取走，前開
    各登記名義人之存摺、印章等相關資料則由王佩玲保管。嗣
    於96年5月10日，李清河認王佩玲未依約定將房屋轉出，復
    不清償貸款，致第一商銀向李清河催收繳款而報警處理，循
    線查悉上情。
二、案經李清河告訴及臺北市政府警察局松山分局報請臺灣臺北
    地方法院檢察署檢察官偵查起訴。
    理  由
壹、證據能力：
一、證人即告訴人李清河、證人閻麗華、林宛儒、江沛蓉於檢察
    官偵查中所為之證述，業經具結，有結文在卷為憑，且檢察
    官偵查中向被告以外之人所取得之陳述，原則上均能遵守法
    律規定，不致違法取供，其可信性極高，並無顯有不可信之
    情況，依刑事訴訟法第159條之1第2 項之規定，該等證人於
    檢察官偵查中之供詞，均應有證據能力，是辯護人曾認上開
    證人於偵查中所言均為審判外之陳述，屬傳聞證據，不具證
    據能力云云，尚非可採。
二、按被告以外之人於審判外之陳述，雖不符合同法第159條之1
    至第159條之4之規定，但經當事人於審判程序同意作為證據
    ，法院審酌該言詞陳述或書面陳述作成時之情況，認為適當
    者，亦得為證據。當事人、代理人或辯護人於法院調查證據
    時，知有第159條第1項不得為證據之情形，而未於言詞辯論
    終結前聲明異議者，視為有前項之同意。刑事訴訟法第159
    條第1項及第159條之5 分別定有明文。經查，檢察官、被告
    及其辯護人對於本判決下引之其他證據，均表示同意作為證
    據（見本院卷第39頁），復於言詞辯論終結前，均未聲明異
    議，亦均有證據能力。
貳、實體部分：
一、上開犯罪事實，業據被告於本院審理時坦承不諱（見本院卷
    第88-97 頁），核與告訴人李清河、證人黃麗卿、江怡、陳
    麗卿（即單祿山之妻，亦為林宛儒之姊）、林宛儒、游智宇
    、李芳瑜、江沛蓉所證述彼此接洽、辦理系爭不動產貸款之
    經過（按關於告訴人李清河、證人黃麗卿、游智宇、江沛蓉
    否認知情及參與本件犯行，且證人游智宇並否認為人頭、及
    證人陳麗卿否認單祿山知情及參與本件犯行部分除外，詳後
    述）〔依上開證人順序，依序見(1)96他10373號卷第29-30頁
    、97偵緝1805號卷第13、30頁、原審卷(一)第137-140 頁；(2)
    原審卷(一)第218反-221頁；(3)原審卷(二)第11-13頁；(4)原審卷
    (二)第15-17頁；(5)97偵緝1805號卷第29-30頁、原審卷(一)第21
    4-216、221頁；(6)原審卷(三)第259-269頁；(7)原審卷(一)第216
    -218頁；(8)98偵緝1805號卷第11-13頁、原審卷(一)第143反-1
    46頁、卷(三)第156-158、192-201頁）、及證人閻麗華所證述
    依被告指示開立不實、或偽造之各該扣繳憑單（見97偵緝18
    05號卷第29頁、原審卷(一)第140反-143頁、卷(二)第17反-19頁
    、卷(三)第269-272頁）等情節大致相符，並有臺北市政府97
    年3月28日府產業商字第09782911400號函暨檢附之資料、吉
    優公司登記資料查詢列印資料（以上見97偵12798號卷第19-
    21、59頁）、財政部臺北市國稅局93年度綜合所得稅納稅證
    明書（見96他10373號卷第31頁）、財政部臺北市國稅局萬
    華稽徵所97年4月7日財北國稅萬華綜所二字第0970004130號
    函暨檢附資料、不動產買賣契約書、抵押權設定相關資料影
    本、財政部臺北市國稅局93年度綜合所得稅各類所得資料清
    單、第一商銀興雅分行97年4月16日一興雅字第30號函所檢
    附之資料（以上見97偵12798號卷第24-25之1、26-45、70-
    75、76頁）、98年3月6日（98）一興雅字第37號函暨檢附資
    料、98年6月3日（98）一興雅字第88號函暨檢附資料、99年
    9月2日一興雅字第00158號函暨檢附資料、99年9月17日一興
    雅字第00167號函暨檢附資料（以上見原審卷(一)第49-81、18
    3-201頁、卷(三)第180-184、2 40-247頁）、證人黃麗卿98年
    6月16日庭呈之扣繳憑單、證人陳麗卿98年7月21日庭呈之單
    祿山財政部臺北市國稅局綜合所得稅各類所得資料清單（以
    上見原審卷(一)第225頁、卷(二)第34-36頁）附卷可稽，足認被
    告上開自白，應與事實相符，應堪採信。
二、被告及其辯護人雖於本院審理時辯稱：被告不是主謀，僅係
    配合江佩蓉辦理，所有金錢都是流向江沛蓉云云（見本院卷
    第96反-97 頁），然依告訴人李清河辦理不動產貸款經第一
    銀行核貸後，帳戶中於94年6月9日支出229萬1,068元中之18
    5 萬元係匯款至國泰世華銀行中和分行收款人江文苑，並提
    領現金44萬1,038元，於94年6 月10日轉出100萬元係匯入被
    告活期儲蓄存款（帳號：00000000000 號）帳戶內；證人黃
    麗卿、單祿山、游智宇辦理不動產貸款分別經第一商銀核貸
    後，證人黃麗卿之帳戶於94年6月9日支出246萬6,424元、證
    人單祿山之帳戶於94年6月9日支出229萬7,393元、證人游智
    宇之帳戶於94年6月9日支出174 萬元，合計共650萬3,817元
    ，分別轉帳至家正木器行（即江文苑）180萬元、157萬6,16
    1元；轉帳至變色龍工作室180 萬元，並支付林明輝支票132
    萬7,656元，合計共650萬3,817元，另於94年6月10日自前開
    黃麗卿帳戶轉出80萬元至被告上開帳戶內，於94年6 月10日
    自單祿山帳戶內轉出80萬元匯入被告上開帳戶內（按上開所
    述匯至被告帳戶共260萬元，其中200萬元係匯入被告上開帳
    戶內，另60萬元為提領現金）等情，有第一商銀興雅分行98
    年5 月12日（98）一興雅字第77號函暨檢附資料、第一商銀
    光復分行98年6月5日一光復字第92號函暨檢附資料、第一商
    銀興雅分行98年8月10日（98）一興雅字第118號函暨檢附資
    料、第一商銀吉成分行98年1 月13日一吉字第54號函暨檢附
    資料、第一商銀興雅分行98年10月2日（98）一興雅字第146
    號函暨檢附資料、第一商銀光復分行98年10月2日一光復字
    第185號函暨檢附資料（以上見原審卷(一)第112-116、119-12
    4 頁、卷(二)第109-124、127-131、137-140、143-146頁）在
    卷可參。而據證人江沛蓉於原審審理時亦證稱：前開核貸帳
    戶內只要是匯到江文苑家正木器行、變色龍工作室的匯款都
    是由伊匯進去的，因為被告、李清河等人購買房子的時候，
    都沒有能力支付簽約金，所以簽約金都是由伊去向其兄江文
    苑及其夫洪瑋澤借錢來付簽約金給賣方，所以到完成交易後
    ，就由伊把錢匯到他們兩個人的前述帳戶內。而簽約金有兩
    種交付方式，一個是領錢以後購買銀行支票交付，一種是直
    接交付現金，每戶都有實際交付簽約金給賣方。4 戶的賣方
    是由同一個人跟其接洽，只是房子登記在不同人的名下，所
    以當時購買銀行支票時，都是開給同一個人，付錢的時候也
    是給同一個人，家正木器行帳戶是江文苑在使用，只是在他
    有收到支票或者要辦理轉帳的時候會交伊處理，另外也會由
    伊去幫忙辦理取款。變色龍工作室的帳戶是由洪瑋澤自己使
    用，由於他當時有請會計，所以帳戶的進出是由他自己在處
    理。伊共墊付5 百多萬元之簽約金，代墊簽約金款項的來源
    是伊向家正木器行、變色龍工作室所借款之4 百多萬元，但
    並非全部用來代墊簽約金，有些是用來作為過戶的稅金、過
    戶所產生的相關費用，其借款有支付利息，利息是由伊賺得
    佣金裡面去支付。在6月9日時伊跟被告作結案時，總共有匯
    了3個人人名的匯款，一個是李清河，從李清河那邊轉185萬
    元到江文苑國泰世華銀行帳戶裡面，從單祿山帳戶轉180 萬
    元到變色龍工作室，從黃麗卿帳戶轉180 萬元及157萬6,161
    元至家正木器行，這4 筆總共轉入的總金額是702萬6,161元
    ，這些金額裡面要還到3 張行支本票，還有其他的現金支出
    ，在沒有結案前的現金墊款有板橋地政的買賣移轉登記及執
    行費用的支出，第二是板橋稅捐處的印花稅、印花契稅、增
    值稅及地價稅。當初這4 戶房子是房屋仲介介紹的，所以當
    初有答應房屋仲介費由伊這邊吸收4%，賣方的4 戶貸款代償
    金額裡面分別由李清河4戶裡面撥出去，其墊付的5百多萬元
    ，裡面包括行支本票外，還有房屋仲介的佣金，包括過戶、
    地政、稅捐處所有相關的過戶移轉的費用及規費，及房屋仲
    介代收的費用，當初文聖街的前手賣方剛裝潢，價錢被其壓
    的很低，所以裝修及冷氣費用是由伊支付，被告在文聖街這
    4戶並沒有支付半毛錢等語明確（見原審卷(三)第第156-158、
    192-201 頁），矧江文苑為證人江沛蓉之兄，變色龍工作室
    為證人江沛蓉之夫之工作室，足認上開4 件貸款案件核貸後
    ，大多數的款項均流至被告、證人江沛蓉所得使用或控制之
    帳戶內，且數額龐大。另流向被告之金額，就上開帳面上可
    得確認者，已高達260萬元，亦超越被告所稱佣金200萬元（
    即各戶50萬元，共4 戶）。再者，被告於原審中復坦承：伊
    有繳付李清河、黃麗卿、單祿山等人貸款，並有簽立借據、
    本票向江沛蓉借貸款項，以繳付貸款等情（見原審卷(一)第14
    6反-147頁），復有江沛蓉所提出借據、本票各1紙在卷可稽
    （見原審卷(一)第151、153頁），若本件確如被告及其辯護人
    前稱僅係配合江沛蓉辦理，所有貸得金錢都是流向江沛蓉，
    被告應逕行向江沛蓉追討該等貸款，又豈有反立據向江沛蓉
    借貸後清償之理？堪認被告及其辯護人上開所辯，應係卸責
    之詞，不足採信。
三、證人閻麗華身為吉優公司員工，對於告訴人李清河是否在吉
    優公司任職，顯知之甚詳，且證人黃麗卿、單祿山、游智宇
    所任職之公司既均非吉優公司之客戶，證人閻麗華卻仍依據
    被告之指示虛偽製作前開扣繳憑單，對於其所為係屬犯罪行
    為，係難諉為不知，證人閻麗華應為本案共犯之一，起訴書
    認證人閻麗華為不知情之第三人云云，顯有誤會。再前開房
    屋之登記名義人既均在貸款申請書上簽名，且其等復均非屬
    不識字或智識程度過低之人，此據告訴人李清河於原審審理
    中並稱知悉借款人就是借錢的人，其為第一士官學校畢業等
    語（見原審卷(一)第138、140頁），證人陳麗卿於原審審理中
    證稱單祿山係任職於欣欣客運公司等語（見原審卷(二)第16頁
    反面），證人游智宇於原審審理中稱其為淡江大學土木工程
    學系肄業等語（見原審卷(三)第266 頁反面），另觀諸證人黃
    麗卿係任職於天主教靈醫會羅東聖母醫院等情自明。再該四
    人既均已至銀行辦理對保，衡情當知悉其等係辦理貸款對保
    事宜，其等對於自身之財力為何，當知之甚詳，對於其等貸
    款案是否已提出相關之財力證明，顯已有所知悉或預見，其
    等均非不知情之人，而為本案之共犯，況證人游智宇亦坦認
    其在購屋前完全未見過該房子，被告曾答應要包一個15萬元
    的紅包給其等語（見原審卷(三)第264 頁），衡情證人游智宇
    若果係購屋自住，焉可能在購屋之前完全不看其所欲購買房
    屋之屋況？被告又何庸包紅包給證人游智宇？是證人游智宇
    於原審審理中所證購買該屋係屬自住，其非人頭等語，要係
    恐自己捲入糾紛而為之避重就輕之詞，自難認其非屬人頭，
    附此敘明。另代書江沛蓉於本案4 房屋辦理過戶前確有代墊
    款項，於前開房屋貸款無法繳納後亦曾協助墊付貸款，此除
    據證人江沛蓉於原審審理中多次證述在卷，被告亦不否認證
    人江沛蓉確有墊款之事，並有證人江沛蓉所提出代墊款項存
    款存根聯、王佩玲借據、本票、第一商銀放款利息收據、放
    款收回展期傳票、建物登記謄本、受款人為林明輝之支票影
    本、第一商銀取款憑條及支票申請書代收入傳票、臺北縣土
    地建物異動清冊等影本在卷可查（以上見原審卷(一)第151-16
    9頁、卷(三)第217-238頁），矧證人江沛蓉若僅為單純辦理本
    案之代書，又何庸墊付高達數百萬元之款項，且每戶復可得
    30萬元之費用，是證人江沛蓉所為顯與一般常情有悖。再徵
    以證人江沛蓉刻意製作高於實際成交價之不實不動產買賣合
    約書，此亦為證人江沛蓉證述在卷（見原審卷(三)第194頁反
    面），是此確足使第一商銀誤估而逾額放貸，堪認江沛蓉確
    為本案向第一商銀詐貸共犯之一，而非單純不知情之代書，
    是起訴書認證人江沛蓉為不知情之人云云，亦有誤會。綜上
    ，本案事證明確，被告上開共同犯行俱洵堪認定，應依法論
    科。
四、論罪
  (一)按行為後法律有變更者，適用行為時之法律。但行為後之法
    律有利於行為人者，適用最有利於行為人之法律，刑法第2
    條第1 項定有明文。次按行為後法律有變更者，應將行為時
    之法律與裁判時之法律比較適用最有利於行為人之法律；又
    新舊刑法關於刑之規定，雖同採從輕主義，惟比較時仍應就
    罪刑有關之共犯、未遂犯、連續犯、牽連犯以及累犯加重、
    自首減輕、暨其他法定加減原因、與加減比例等一切情形，
    綜其全部之結果，而為比較，再適用有利於行為人之法律處
    斷，而不得一部割裂分別適用不同之新舊法（95年第8 次刑
    事庭會議決議參照）。查本件被告行為後，刑法部分條文業
    於95年7月1日修正施行，被告行為時有關刑法第28條共犯之
    定義，第33條第5 款罰金最低額，第55條牽連犯、第56條連
    續犯等規定，均經修正，經綜合比較新舊法之結果，修正後
    之規定並非較有利於被告，依刑法第2條第1項規定，應整體
    適用修正前之規定。
  (二)核被告所為，係犯刑法第216條、第215條之行使業務上登載
    不實文書罪、第216條、第210條之行使偽造私文書罪、及第
    339條第1項之詐欺取財罪。又被告於業務上作成之文書登載
    不實、偽造私文書後各持以行使，分別為行使業務上登載不
    實文書、行使偽造私文書所吸收，均不另論罪。被告與江沛
    蓉、閻麗華、李清河就前開詐欺取財、行使業務上登載不實
    文書；被告、江沛蓉、閻麗華各與黃麗卿、單祿山、游智宇
    之間就前開行使偽造私文書、詐欺取財之犯行，有犯意聯絡
    及行為分擔，均為共同正犯。又被告上開多次行使偽造私文
    書及詐欺取財犯行，均時間緊接，方法相同，所為係觸犯構
    成要件相同之罪名，顯各係基於概括犯意反覆為之，為連續
    犯，應依修正前刑法第56條規定各論以一行使偽造私文書罪
    及詐欺取財罪，並依法各加重其刑。又被告行使業務上登載
    不實文書、連續行使偽造私文書、均與連續詐欺取財之犯行
    ，有方法、目的之牽連關係，應依修正前刑法第55條牽連犯
    之規定從一重之連續詐欺取財罪處斷。又本件被告尋找人頭
    、指示嚴麗華製作不實或偽造之扣繳憑單、供提交銀行徵信
    之用、命不知情江怡、林宛儒帶同李清河等4 人前往第一商
    銀對保等，已實際參與詐貸犯行之構成要件行為，自非屬幫
    助犯。至公訴人雖僅起訴被告涉嫌以臺北縣板橋市○○街14
    9巷23弄4號房屋向第一商銀詐貸款項之犯行，而未敘及被告
    涉嫌以其他3 戶向該銀行詐貸之犯行，然揆之被告於原審準
    備程序及審理中始終陳述此4 戶是一起的等語，且申辦貸款
    之時間確實僅間隔數日，核發貸款之時間亦甚為接近，是其
    他3 戶申貸部分與起訴部分自有連續、牽連犯之裁判上一罪
    關係，為起訴效力所及，本院自應併予審理，併此敘明。
五、原審以被告犯罪事證明確，予以論罪科刑，固非無見，惟查
    ：(1)刑法第55條本文規定之想像競合犯，係以行為人一行為
    而觸犯數罪名者為其構成要件，其立法目的在於避免在同一
    行為中，對於同一不法要素予以過度評價，於牽連犯刪除後
    ，原認屬於方法目的或原因結果之不同犯罪，如其間果有實
    行之行為完全或局部同一之情形，應得依想像競合犯論擬（
    最高法院97年台上字第3494號判決意旨參照）。而本件被告
    所犯行使業務上登載不實文書、連續行使偽造私文書、與連
    續詐欺取財犯行之間，在刑法修正前應屬具有方法目的之牽
    連犯範疇，修正後則因其間尚有實行之行為局部同一（按除
    行使不實或偽造之扣繳憑單外，尚有利用對保取信、及虛構
    不實成交價之不動產買賣合約書等施行詐術之行為）之情形
    ，而得依想像競合犯論擬，而非依修正前之規定即得逕以想
    像競合犯論擬，是原判決認此無比較新舊法之問題，於法顯
    有未合；(2)證人江沛蓉製作高於實際成交價之不動產買賣合
    約書，持向第一商銀申請貸款，亦屬本件施用詐術之行為，
    原審未予論列，亦有未合；(3)科刑之輕重固屬實體法上賦予
    法院得為自由裁量之事項，然法院行使此項職權時，仍應受
    比例原則、平等原則等一般法律原則之拘束，不得恣意為之
    。查證人江沛蓉於原審審理時證稱：房子4戶，每戶約略670
    萬元，4戶總買賣金額為2,700萬元左右，李清河等人總貸款
    為3,500多萬元等語（見原審卷(三)第194頁反面），核與證人
    游智宇於原審審理時證稱：後來法拍的價格是600 多萬元等
    語大致相符（見原審卷(三)第264 頁），則本件超貸金額應約
    為857.5 萬元（即實際貸款總金額－總買賣金額），扣除證
    人江沛蓉所稱預留繳付貸款金額300萬元（見原審卷(三)第194
    頁反面），則本件實際獲利應約為500多萬元，原判決逕以
    被告向銀行詐貸之全部3000餘萬元，認其犯罪情節重大，予
    以從重量刑為有期徒刑3年10月，尚難謂符合比例原則。況
    被告並非一人犯案，原判決亦同此認定，而共犯之人自應共
    同承擔罪責，原判決在量刑上復未審酌及此，亦難謂屬允洽
    。是被告上訴意旨否認其為主謀，雖為無理由，惟其認罪且
    請求從輕量刑，則為有理由，自應由本院將原判決撤銷改判
    ，爰審酌被告素行尚佳，惟竟為謀私利，提高不動產貸得金
    額，偕同江沛蓉、閻麗華、李清河、黃麗卿、單祿山、游智
    宇等人以上開手段向第一商銀詐貸，令該銀行超額貸款857.
    5萬元，惟念其與共犯間犯罪所得之情況、其尚負責繳付部
    分貸款、及其犯罪後於本院審理時已坦承犯行，態度尚可等
    一切情狀，量處如主文第2項所示之刑，以示懲儆。又被告
    行使偽造私文書與詐欺取財之犯罪時間，係在96年4月24日
    以前，合於中華民國九十六年罪犯減刑條例第2條第1項第3
    款之規定，且無該條例所規定不得減刑之情形，是併依上開
    減刑條例規定予以減刑2分之1。另公訴人雖認扣案之告訴人
    所提出不實扣繳憑單2張應依刑法第38條第1項第2款、第3項
    宣告沒收云云，矧扣案之不實扣繳憑單，為告訴人自第一商
    銀處影印而來作為本案書證使用，是原先偽造之不實扣繳憑
    單已行使交付第一商銀，而非屬被告所有，依法自無從宣告
    沒收。至辯護人雖請求諭知被告緩刑，然本院認被告因與共
    犯間均未能清償向第一商銀超額貸款部分，致生本案訴訟，
    尚難認渠等確有深切悔悟之意，本件前開所科之刑，仍有執
    行之必要，不宜宣告緩刑，均併此敘明。
六、末查，被告是否涉有偽造「林銘德」在聯鑫公司任職之扣繳
    憑單及以林銘德所有之臺北市士林區○○○路○ 段221號2樓
    房屋向銀行申請貸款，因林銘德購此屋之時間為94年3 月15
    日，核貸時間為同年4 月間，另參諸證人江沛蓉於原審審理
    中所證：臺北市○○○路○ 段221號1樓林銘德貸款部分是其
    第一次跟被告認識之後，被告委託辦理的物件，總共有4 戶
    ，被告說已經跟人家簽好約，請其找銀行代辦，林銘德是這
    棟4戶的其中1戶，也就是林銘德是被告的登記名義人，幫林
    銘德辦理貸款過戶的時間大約是94年3、4月間，這4 戶是被
    告他們已經有簽約後才找其辦理銀行貸款，其從頭到尾沒有
    看過賣方，因為被告說她已經跟賣方講好總買賣金額是多少
    ，要從這總買賣金額裡面作貸款，至於文聖街的4 戶被告從
    頭到尾沒有看過這4 戶的賣方，因為賣方是由其去做簽約付
    款的，錢也都是由其來支付的，但是重慶北路那部分有無支
    付前金其不知道，因為其沒有經手，其當時只是業務執行者
    ，即地政的過戶，包括幫他們尋找貸款，其後來拿2%的服務
    費，所以其不清楚那時被告跟借款人之間的關係等情（見原
    審卷(三)第195反-196、200頁），可知本案被告係自證人江沛
    蓉處得知上開房屋出售之消息後，方起意而為本案犯行，前
    開以林銘德為登記名義人，持林銘德之扣繳憑單向銀行貸款
    ，與本案之犯行當非基於概括犯意而為，是此部分與前開論
    罪科刑部分已有所間隔，非起訴效力所及，被告是否涉有此
    等犯行，自應由檢察官另為適法之處理，附此敘明。
據上論斷，應依刑事訴訟法第369條第1項前段、第364條、第299
條第1項前段，刑法第2條第1項前段、第216條、第210條、第215
條、第339條第1項、修正前刑法第28條、第55條、第56條，刑法
施行法第1條之1第1項、第2項前段，中華民國九十六年罪犯減刑
條例第2條第1項第3款、第7條，判決如主文。
本案經檢察官鄭龍照到庭執行職務。
中    華    民    國   100    年    5     月    2     日
                  刑事第二十二庭審判長法  官  郭雅美
                                      法  官  李麗珠
                                      法  官  洪于智
以上正本證明與原本無異。
如不服本判決，應於收受送達後10日內向本院提出上訴書狀，其
未敘述上訴之理由者並得於提起上訴後10日內向本院補提理由書
（均須按他造當事人之人數附繕本）「切勿逕送上級法院」。
                                      書記官  強梅芳
中    華    民    國   100    年    5     月    2     日
附錄：本案論罪科刑法條全文
刑法第210 條
偽造、變造私文書，足以生損害於公眾或他人者，處5 年以下有
期徒刑。
刑法第215 條
從事業務之人，明知為不實之事項，而登載於其業務上作成之文
書，足以生損害於公眾或他人者，處3年以下有期徒刑、拘役或5
百元以下罰金。
刑法第216 條
行使第210條至第215條之文書者，依偽造、變造文書或登載不實
事項或使登載不實事項之規定處斷。
刑法第339 條
意圖為自己或第三人不法之所有，以詐術使人將本人或第三人之
物交付者，處5年以下有期徒刑、拘役或科或併科1千元以下罰金
。
以前項方法得財產上不法之利益或使第三人得之者，亦同。
前二項之未遂犯罰之。